【裁判字號】    89,訴,284
【裁判日期】    890320
【裁判案由】    返還支票
【裁判全文】
臺灣臺南地方法院民事判決  八十九年度訴字第二八四號
    原      告  乙○○
    被      告  甲○○
右當事人間請求返還支票事件，本院判決如左：
    主      文
原告之訴及假執行之聲請均駁回。
訴訟費用由原告負擔。
    事      實
甲、原告方面：
一、聲明：
（一）被告應將附表所示之支票交還原告。
（二）願供擔保請准宣告假執行。
二、陳述：
（一）緣兩造原係好友，被告為某一貨運行老板，因被告於八十七年間替原告載運貨
      物一批，原告積欠其傭金共二十四萬五千元。
（二）八十八年三月間，被告以生意上週轉之需要，央求原告借與發票日分別為八十
      八年四月廿日期及八十八年五月十五日期，面額分別為十五萬元及三十八萬元
      之支票二紙，原告無使用支票，乃向原告父親張民借附表所示支票二紙交與被
      告，約定屆期被告將票款匯入原告父親張民帳戶，否則應返還支票，詎被告屆
      期未將票款匯入張民帳戶，原告向被告追討支票，被告誆說被其洗去，不料被
      告竟予提示。
（三）上開支票退票後，原告向被告索回系爭支票，被告要求原告將積欠之載貨傭金
      連同利息等共三十萬元簽發本票與伊交換，原告於八十八年五月十九日簽發到
      期日為八十八年七月十九日及八十八年八月十九日面額各十五萬元之本票二紙
      交與被告後，被告卻藉詞不將系爭支票交還。
（四）原告於八十八年十月間接獲台灣屏東地方法院八十八年度票字第三七六０號民
      事裁定，始知被告將原告所簽發上開本票二張聲請裁定准予強制執行，另方面
      被告卻又對原告父親張民就附表編號二面額卅八萬元之支票部分，聲請台灣屏
      東地方法院發支付命令，嗣經原告父親張民提出異議，現由台灣屏東地方法院
      審理中。
（五）系爭二張支票係被告向原告所借用，被告未按票載期日將票款匯入原告父親帳
      戶，支票遭退票，其借用期限已屆至，被告自應將系爭二張支票交還與原告，
      乃被告拒絕交還，爰依民法第四百七十條第一項前段之規定，請求被告將附表
      所示之支票交還原告。
三、證據：提出台灣屏東地方法院八十八年度票字第三七六０號民事裁定及八十八年
    度促字第一六六八六號支付命令影本各一件、估價單影本一件。
乙、被告方面：
一、聲明：如主文所示。
二、陳述：否認向原告借用附表所示之支票。被告幫原告載貨，原告積欠被告運費二
    十四萬五千元，但原告說要先清償其中之十五萬元，而於八十八年一月間交付被
    告附表編號一所示八十八年四月二十日到期，面額為十五萬元之支票，被告將之
    背書轉讓訴外人許榮輝，嗣經許榮輝屆期提示，竟遭退票。又原告曾委託被告向
    訴外人許榮輝借款十三萬元，因之，原告又在八十八年四月間交付被告附表編號
    二所示八十八年五月十五日到期，面額三十八萬元支票，運費連同借款本金為二
    十八萬元，借款利息為二萬元，合計為三十萬元，票面金額有多開八萬元，被告
    再背書轉讓與許榮輝，嗣經許榮輝到期提示，亦遭退票，許榮輝即將附表所示支
    票返還被告。八十八年五月十九日原告再簽發面額各十五萬元之本票二紙交付被
    告，惟本票屆期亦未兌現，只要原告清償三十萬元，願將本票及支票返還原告。
三、證據：提出支票及退票理由單影本各二件。
    理      由
一、本件原告起訴主張被告於八十七年間替原告載運貨物一批，原告積欠其傭金共二
    十四萬五千元。八十八年三月間，被告以生意上週轉之需要，央求原告借與發票
    日分別為八十八年四月廿日期及八十八年五月十五日期，面額分別為十五萬元及
    三十八萬元之支票二紙，原告乃向原告父親張民借附表所示支票二紙交與被告，
    約定屆期被告將票款匯入原告父親張民帳戶，否則應返還支票，詎被告屆期未將
    票款匯入張民帳戶，且屆期被告竟予提示。支票退票後，原告向被告索回系爭支
    票，被告要求原告將積欠之載貨傭金連同利息等共三十萬元簽發本票與伊交換，
    原告於八十八年五月十九日簽發到期日為八十八年七月十九日及八十八年八月十
    九日面額各十五萬元之本票二紙交與被告後，被告卻藉詞不將系爭支票交還。且
    聲請台灣屏東地方法院將原告所簽發上開本票二張聲請裁定准予強制執行，另就
    附表編號二面額卅八萬元之支票，聲請台灣屏東地方法院發支付命令，系爭二張
    支票係被告向原告所借與，被告未按票載期日將票款匯入原告父親帳戶，支票遭
    退票，其借用期限已屆至，被告自應將系爭二張支票交還與原告，爰依民法第四
    百七十條第一項前段之規定，請求被告將附表所示之支票交還原告等情，被告則
    否認向原告借用附表所示之支票。辯稱原告為清償積欠伊之運費十五萬元及借款
    十三萬元連同借款之利息二萬元，合計三十萬元，始將附表所示之支票二紙交付
    被告，被告將系爭支票背書轉讓訴外人許榮輝，經屆期提示均遭退票，許榮輝即
    將附表所示支票返還被告。八十八年五月十九日原告再簽發面額各十五萬元之本
    票二紙交付被告，惟本票屆期亦未兌現，只要原告清償三十萬元，願將本票及支
    票返還原告等語，資為抗辯。
二、按當事人主張有利於己之事實者，就其事實有舉證之責任，民事訴訟法第二百七
    十七條定有明文。民事訴訟如係由原告主張權利者，應先由原告負舉證之責，若
    原告先不能舉證，以證實自己主張之事實為真實，則被告就其抗辯事實即令不能
    舉證，或其所舉之證據尚有疵累，亦應駁回原告之請求。（參照最高法院十七年
    上字第九一七號判例）。又稱使用借貸者，謂當事人一方以物交付他方，而約定
    他方於無償使用後返還其物之契約，民法債篇修正條文第四百六十四條定有明文
    。又按借用人應於契約所定期限屆滿時，返還借用物，民法第四百七十條第一項
    前段定有明文。本件原告主張被告於八十八年三月間向原告借用附表所示之支票
    ，約定屆期被告將票款匯入原告父親張民帳戶，否則應返還支票，詎被告屆期未
    將票款匯入張民帳戶，且屆期被告竟予提示。被告未按票載期日將票款匯入原告
    父親帳戶，支票遭退票，其借用期限已屆至，被告自應將系爭二張支票交還與原
    告云云，被告則否認向原告借用附表所示支票。原告既係主張系爭支票之借用期
    滿，請求被告返還借用物，依前說明，自應先由原告就兩造間有使用借貸契約及
    約定屆期被告將票款匯入原告父親張民帳戶，否則應返還支票之事實，善盡舉證
    責任。原告既自承沒有證據證明被告向原告借票（見本院八十九年三月六日言詞
    辯論筆錄），而原告所提出之台灣屏東地方法院八十八年度票字第三七六０號民
    事裁定及八十八年度促字第一六六八六號支付命令、估價單，亦不足資為證明兩
    造間有使用借貸契約之證明，揆諸前開判例意旨，縱令被告就其抗辯事實不能舉
    證，或其所舉之證據尚有疵累，亦應駁回原告之請求。
三、原告既無法舉證證明附表所示之支票係被告向其所借用，則原告主張依民法第四
    百七十條第一項前段規定，兩造間借用期限屆至，請求被告應返還附表所示之支
    票，於法尚有未合，應予駁回。
四、原告之訴既經駁回，其假執行之聲請已失所附麗，應併駁回之。
據上論結，本件原告之訴為無理由，依民事訴訟法第七十八條，判決如主文。
中      華      民      國    八十九    年      三      月      二十    日
                                臺灣臺南地方法院民事第三庭
~B法      官  鄭  彩  鳳
右為正本係照原本作成
如對本判決上訴，須於判決送達後廿日內向本院提出上訴狀
中      華      民      國    八十九    年      三      月      二十    日
~B法院書記官  王  冬  荷
附表：
~F0
~T40
┌──────────────────────────────────────────────────────┐
│附表：                                                                                                      │
├─┬─────────┬─────────┬───────────┬────────┬────────┬──┤
│編│  發    票    人  │  付    款    人  │發        票        日│ 票  面  金  額 │ 支  票  號  碼 │備考│
│號│                  │                  │                      │   （新台幣）   │                │    │
├─┼─────────┼─────────┼───────────┼────────┼────────┼──┤
│一│張民              │華僑商業銀行屏東分│八十八年四月二十日    │壹拾伍萬元      │0000000  │    │
│  │                  │行                │                      │                │                │    │
├─┼─────────┼─────────┼───────────┼────────┼────────┼──┤
│二│張民              │華僑商業銀行屏東分│八十八年五月十五日    │參拾捌萬元      │0000000  │    │
│  │                  │行                │                      │                │                │    │
└─┴─────────┴─────────┴───────────┴────────┴────────┴──┘


司法院資訊處製作；財團法人民間司法改革基金會備份。
